ACORDAO-COMPLETO-2560247

ACÓRDÃO 9209/2022 ATA 41/2022 - PRIMEIRA CÂMARA

VISTA, relatada e discutida esta tomada de contas especial instaurada pelo FNDE em desfavor de Agrimar Barbosa da Silva e Leonardo de Oliveira Brito, em razão de irregularidades na prestação de contas dos recursos do Convênio 710168/2008, celebrado para prestação de apoio financeiro à construção de escola no âmbito do Programa Nacional de Reestruturação e Aparelhagem da Rede Escolar Pública de Educação Infantil - Pro-Infância.
ACORDAM os Ministros do Tribunal de Contas da União, reunidos em sessão da 1ª Câmara, ante as razões expostas pelo Relator, e com fundamento nos arts. 1º, inciso I; 12, § 3º; 16, inciso III, alínea "b"; 26; 28, inciso II; e 58 da Lei 8.443/1992 c/c os arts. 214, inciso III, alínea "a", e 217 do Regimento Interno, em: 
9.1. considerar Agrimar Barbosa da Silva e Leonardo de Oliveira Brito revéis para todos os efeitos, dando-se prosseguimento ao processo;
9.2. julgar regulares as contas de Leonardo de Oliveira Brito, dando-lhe quitação plena;
9.3. julgar irregulares as contas de Agrimar Barbosa da Silva;
9.4. aplicar a Agrimar Barbosa da Silva multa no valor de R$ 20.000,00 (vinte mil reais) , a ser recolhida aos cofres do Tesouro Nacional, com atualização monetária calculada da data deste acórdão até a data do pagamento, se este for efetuado após o vencimento do prazo abaixo estipulado;
9.5. fixar prazo de 15 (quinze) dias, a contar das notificações, para comprovação, perante o Tribunal, do recolhimento da dívida acima imputada;
9.6. autorizar a cobrança judicial da dívida, caso não atendidas as notificações;
9.7. autorizar, caso venha a ser solicitado e se o processo não tiver sido remetido para cobrança judicial, o pagamento da dívida em até 36 (trinta em seis) parcelas mensais consecutivas, a primeira a ser paga no prazo acima fixado e as demais, a cada 30 (trinta) dias a contar da parcela anterior, com incidência, sobre cada valor mensal atualizado monetariamente, de juros de mora, na forma da legislação em vigor, e alertar ao responsável que a falta de comprovação do recolhimento de qualquer parcela importará no vencimento antecipado do saldo devedor;
9.8. encaminhar cópia desta decisão aos responsáveis, ao FNDE e à Prefeitura Municipal de Firminópolis/GO, com a informação de que o inteiro teor deste acórdão e do relatório e do voto que o fundamentam está disponível no endereço eletrônico www.tcu.gov.br/acordaos.

Tomada de Contas Especial instaurada pelo FNDE em nome de dois ex-prefeitos de Firminópolis/GO, em virtude de irregularidades na execução de convênio celebrado para construção de uma escola no âmbito do Programa Pró-Infância.

Primeira Câmara

Município de Firminópolis/GO

3. Interessado/Responsáveis:
3.1. Interessado: Fundo Nacional de Desenvolvimento da Educação - FNDE (00.378.257/0001-81)
3.2. Responsáveis: Agrimar Barbosa da Silva (XXX.511.871-XX); Construtora Supera Ltda (09.280.916/0001-17); Leonardo de Oliveira Brito (XXX.503.701-XX); Prefeitura Municipal de Firminópolis - GO (02.321.917/0001-13)

13.1. Ministros presentes: Walton Alencar Rodrigues (Presidente), Benjamin Zymler e Jorge Oliveira (Relator).
13.2. Ministros-Substitutos presentes: Augusto Sherman Cavalcanti e Weder de Oliveira.

JORGE OLIVEIRA

Adoto como relatório o parecer do representante do Ministério Público junto ao TCU - MPTCU, Subprocurador-Geral Paulo Soares Bugarin (peça 178) .
	"Trata-se de tomada de contas especial instaurada pelo Fundo Nacional de Desenvolvimento da Educação (FNDE) , em que os Srs. Agrimar Barbosa da Silva e Leonardo de Oliveira Brito, ex-prefeitos de Firminópolis/GO, foram indicados como responsáveis por indícios de irregularidade na execução do Convênio 710168/2008, cujo objeto era a construção de creche/escola infantil, no âmbito do Programa Pró-Infância.
Para a consecução dos objetivos pactuados, foram previstos R$ 1.011.261,23, dos quais R$ 950.000,00 foram repassados pela União e o restante correspondeu à contrapartida municipal. O ajuste vigeu entre 29/5/2008 e 15/9/2012. O dano apontado pelo tomador de contas (peça 10, p. 308-316) atingiu R$ 101.348,52, em razão de rejeição parcial de serviços executados em desconformidade com o projeto e de serviços trocados que, embora aprovados tecnicamente, apresentavam diferenças financeiras.
Este processo já havia recebido decisão terminativa, por meio do Acórdão 4223/2020-TCU-Segunda Câmara (peça 88) . Considerando os princípios da racionalização administrativa e da economia processual, o Tribunal determinou o arquivamento desta TCE, sem julgamento do mérito, porém sem cancelamento do débito. Essa deliberação foi justificada por insuficiência documental nos autos, o que prejudicaria a adequada atribuição de responsabilidades e o exercício da ampla defesa pelos implicados, bem como por insubsistência parcial do débito apontado, posicionando o valor remanescente abaixo do limite autorizativo de encerramento da TCE por economia processual.
Todavia, o Sr. Leonardo de Oliveira Brito (peça 107) insurgiu-se contra a manutenção de sua responsabilidade pelo débito. A peça, originalmente apresentada como recurso, foi recebida pela Relatora a quo (peça 116) como mera petição e considerada suficiente para provocar o desarquivamento do processo e sua continuidade, com a finalidade de julgá-lo definitivamente no mérito.
Dando prosseguimento aos exames, a SecexTCE obteve informações complementares, por meio de diligência. Com base nesses dados, a unidade técnica concluiu que as obras foram finalizadas com recursos municipais e estavam em uso pela comunidade. Afastou-se, dessa forma, a ocorrência de dano ao erário.
Por outro lado, observou-se que os ex-prefeitos teriam praticado adiantamento irregular de pagamentos em favor da construtora. O primeiro prefeito teria permitido um desembolso superior a 38% do valor global do empreendimento quando transcorrida apenas uma semana de execução, sem nenhum serviço concluído. Por sua vez, o prefeito sucessor teria mantido a prática de pagamentos antecipados ao longo da realização das obras.
Em função desse indício de irregularidade, que não ensejou dano aos cofres públicos, foi promovida a audiência de ambos os gestores municipais. O Sr. Agrimar Barbosa da Silva foi notificado por meio de edital, após tentativas infrutíferas pela via postal, ao passo que o Sr. Leonardo de Oliveira Brito foi regularmente notificado em seus endereços (peça 174) . Nenhum dos responsáveis apresentou razões de justificativa, cabendo reconhecer-lhes a revelia, nos termos do art. 12, § 3º, da Lei 8.443/92.
Diante da ausência de justificativas, a SecexTCE manteve o apontamento de irregularidade (peça 175) . Verificando-se a inocorrência de prescrição, seja pelos critérios do Acórdão 1441/2016-TCU-Plenário, seja pelos parâmetros da Lei 9.873/99, foi proposto julgar irregulares as contas dos dois responsáveis e sancioná-los com multa fundamentada no art. 58, inciso II, da Lei 8.443/92. 
Alinho-me parcialmente ao encaminhamento indicado pela unidade instrutora. Concordo que o dano ao erário não se encontra suficientemente demonstrado nos autos, em especial diante da informação de que o objeto do convênio foi finalizado pelo município e está em pleno funcionamento. Da mesma forma, adiro ao entendimento de que houve pagamento indevidamente adiantado na execução do empreendimento.
Considero estar apropriadamente demonstrado que o primeiro prefeito realizou adiantamento ao final de seu mandato, quando pagou mais de 38% do total orçado quando as obras ainda eram incipientes. De acordo com os registros do engenheiro fiscal da obra (peça 145, p. 6) , os serviços ainda eram iniciais e o pagamento foi feito somente com base em nota fiscal, sem planilha de medição nem consulta ao profissional que acompanhava os trabalhos. Diante do silêncio deste mandatário municipal, declaro anuência com a proposta de julgar irregulares as suas contas e aplicar-lhe multa.
Por outro lado, pode-se observar que as obras continuaram sem novos pagamentos até junho/2009, já no mandato do prefeito sucessor, quando o percentual de execução ultrapassou o patamar de 38%. Daí em diante, segundo a tabela confeccionada pela unidade técnica (peça 175, p. 6-8) , os desembolsos geralmente se mantiveram em percentual pouco superior à evolução da execução física. Essa diferença variou aproximadamente entre 3% e 7%.
A tabela indicativa dessa discrepância foi elaborada com base em dados registrados pelo engenheiro fiscal da obra no Sistema Integrado de Monitoramento do Ministério da Educação (Simec) (peça 145) . Há que se observar, no entanto, que os pagamentos ordenados pelo prefeito sucessor foram fundamentados em planilhas de medição atestadas por esse mesmo engenheiro fiscal (peça 26, p. 43-83; peça 27; peça 28, p. 1-36) . Ou seja, a pequena diferença entre os avanços físico e financeiro pode ter sido causada por simples não coincidência entre datas de evolução das obras. Provavelmente, o avanço físico registrado no Simec se refere a uma data de vistoria, enquanto a planilha de medição representa a evolução das obras em outra data. Outra possível explicação adviria de graus de precisão diferentes entre a planilha de acompanhamento cadastrada no Simec e a usada nas medições pela construtora.
Considero que a pequena grandeza das diferenças entre os andamentos físico e financeiro, em conjunto com a ausência de avaliação, pela unidade técnica, do impacto dos aspectos acima abordados, fragilizam o apontamento de adiantamento de pagamentos no que concerne ao prefeito sucessor. Assim, sendo insubsistentes tanto o dano ao erário, quanto a irregularidade ensejadora da audiência, compreendo que as contas do Sr. Leonardo de Oliveira Brito devem ser julgadas regulares.
Ante o exposto, este representante do Ministério Público de Contas manifesta concordância parcial com as análises da unidade técnica e propõe julgar irregulares as contas do Sr. Agrimar Barbosa da Silva e sancioná-lo com multa fundamentada no art. 58, inciso II, da Lei 8.443/92; e julgar regulares as contas do Sr. Leonardo de Oliveira Brito, dando-lhe quitação plena."
É o relatório.

Fabyo Barros Lima (40955/OAB-MA), representando Leonardo de Oliveira Brito

TOMADA DE CONTAS ESPECIAL. FNDE. PRO-INFÂNCIA. MUNICÍPIO DE FIRMINÓPOLIS/GO. ARQUIVAMENTO SEM CANCELAMENTO DE DÉBITO. PETIÇÃO DE UM DOS RESPONSÁVEIS. DESARQUIVAMENTO E CONTINUIDADE DO PROCESSO. DILIGÊNCIAS. INEXISTÊNCIA DE DÉBITO. CONSTATAÇÃO DE ANTECIPAÇÃO DE PAGAMENTOS, EM DESCOMPASSO COM A EXECUÇÃO FÍSICA DA OBRA. AUDIÊNCIAS. REVELIA. CONTAS IRREGULARES. MULTA. A antecipação de pagamentos, em descompasso com a execução física do objeto, sem previsão no edital e sem as devidas garantias ao resguardo do interesse da Administração, constitui irregularidade grave, suficiente para macular as contas e ensejar aplicação de sanção aos responsáveis.

TOMADA DE CONTAS ESPECIAL (TCE)

Secretaria de Controle Externo de Tomada de Contas Especial - SecexTCE

Examina-se tomada de contas especial instaurada pelo FNDE em desfavor de Agrimar Barbosa da Silva e Leonardo de Oliveira Brito, ex-prefeitos de Firminópolis/GO, em razão de irregularidades na prestação de contas dos recursos do Convênio 710168/2008, celebrado para prestação de apoio financeiro à construção de escola no âmbito do Programa Nacional de Reestruturação e Aparelhagem da Rede Escolar Pública de Educação Infantil - Pro-Infância.
Foram previstos R$ 1.011.261,23 para a execução do objeto, dos quais R$ 950.000,00 foram repassados pelo concedente, e o restante correspondendo à contrapartida do convenente.
Um primeiro Parecer Técnico de Execução Física (peça 10, p. 2-10) , elaborado pelo FNDE, concluiu pela rejeição parcial dos serviços executados, apurando prejuízos ao erário em razão de: serviços executados em desconformidade com o projeto; serviços trocados e aprovados tecnicamente, mas com diferença financeira; além de outras irregularidades, decorrentes de inconsistências na prestação de contas. Em conclusão, atribuiu a seguinte distribuição de responsabilidades: R$ 66.519,88 a Agrimar Barbosa da Silva e R$ 34.749,34 a Leonardo de Oliveira Brito.
No âmbito do TCU, foi promovida a citação dos ex-prefeitos. Instruindo o processo, a SecexTCE reduziu o débito total estimado para R$ 68.844,00 e identificou que: existiam imprecisões que geraram prejuízo potencial ao exercício da ampla defesa por parte dos implicados; havia lacunas no acervo probatório que impediam a distribuição segura das responsabilidades a serem imputadas aos ex-prefeitos; haveria a necessidade de realização de novas diligências ao FNDE para a renovação das citações, com prejuízos à celeridade processual e de resultado incerto; nota técnica do FNDE corroborou a redução do débito inicialmente aventado, de forma a enquadrar o novo valor do dano em patamar inferior àquele instituído como mínimo para prosseguimento do processo de tomada de contas especial, conforme Instrução Normativa 71/2012.
Acolhendo proposta da unidade técnica e do MPTCU, o Tribunal proferiu, então, o Acórdão 4223/2020-TCU-Segunda Câmara, por meio do qual decidiu arquivar o presente processo, sem cancelamento do débito, mantendo a obrigação de pagamento aos responsáveis.
Irresignado, o ex-gestor Leonardo de Oliveira Brito protocolou expediente que denominou de recurso de reconsideração. A então Relatora, Ministra Ana Arraes, ao tempo em que conheceu daquela peça como mera petição, autorizou o desarquivamento do processo e sua continuidade, com a finalidade de julgá-lo definitivamente no mérito.
Promovidas diligências ao FNDE, a Secretaria de Controle Externo de Tomada de Contas Especial - SecexTCE, em instrução à peça 175, concluiu não ter havido prejuízo à União. 
Identificou, todavia, a prática de irregularidade caracterizada pela antecipação de pagamentos, demonstrada no seguinte quadro, em que comparou a evolução física com a execução financeira do contrato:
	Vistoria
	Data
	Execução física acumulada (%) 
	Execução financeira acumulada (%) 
	Gestão

	1 (peça 145, p. 2-4) 
	22/12/2008
	0,00
	0,00
	Agrimar Barbosa da Silva

	2, (peça 145, p. 4-5) 
	29/12/2008
	0,00
	0,00
	Agrimar Barbosa da Silva

	3 (peça 145, p. 6-7) 
	30/12/2008
	0,00
	38,88%
	Agrimar Barbosa da Silva

	  4 (peça 145, p. 7-8) 
	5/1/2009
	0,00
	38,88%
	Leonardo de Oliveira Brito 

	5 (peça 145, p. 8-9) 
	13/1/2009
	0,00
	38,88%
	Leonardo de Oliveira Brito 

	6 (peça 145, p. 10-11) 
	16/1/2009
	0,00
	38,88%
	Leonardo de Oliveira Brito 

	7 (peça 145, p. 11-12
	20/1/2009
	0,00
	38,88%
	Leonardo de Oliveira Brito 

	8 (peça 145, p. 13-14) 
	30/1/2009
	0,00
	38,88%
	Leonardo de Oliveira Brito 

	9 (peça 145, p. 14-16) 
	6/2/2009
	0,00
	38,88%
	Leonardo de Oliveira Brito 

	10 (peça 145, p. 16-17) 
	13/2/2009
	0,00
	38,88%
	Leonardo de Oliveira Brito 

	11 (peça 145, p. 17-19) 
	6/3/2009
	0,00
	38,88%
	Leonardo de Oliveira Brito 

	12 (peça 145, p. 19-20
	20/3/2009
	0,00
	38,88%
	Leonardo de Oliveira Brito 

	13 (peça 145, p. 20-22) 
	6/4/2009
	0,00
	38,88%
	Leonardo de Oliveira Brito 

	14 (peça 145, p. 22-23) 
	18/5/2009
	0,00
	38,88%
	Leonardo de Oliveira Brito 

	15 (peça 145, p. 23-25) 
	8/6/2009
	0,00
	38,88%
	Leonardo de Oliveira Brito 

	16 (peça 145, p. 25-26) 
	26/6/2009
	46,97%
	53,43%
	Leonardo de Oliveira Brito 

	17 (peça 145, p. 27-28) 
	13/7/2009
	56,87%
	53,43%
	Leonardo de Oliveira Brito

	18 (peça 145, p. 28-30) 
	27/7/2009
	56,87%
	53,43%
	Leonardo de Oliveira Brito

	19 (peça 145, p. 30-32) 
	10/8/2009
	61,63%
	53,43%
	Leonardo de Oliveira Brito

	20 (peça 145, p. 32-34) 
	24/8/2009
	61,63%
	65,43%
	Leonardo de Oliveira Brito

	21 (peça 145, p. 34-36) 
	30/9/2009
	61,63%
	65,43%
	Leonardo de Oliveira Brito

	22 (peça 145, p. 36-38) 
	19/10/2009
	61,63%
	65,43%
	Leonardo de Oliveira Brito

	23 (peça 145, p. 38-40) 
	10/11/2009
	61,63%
	65,43%
	Leonardo de Oliveira Brito

	24 (peça 145, p. 40-41) 
	4/12/2009
	61,63%
	65,43%
	Leonardo de Oliveira Brito

	Paralisação registrada em 4/12/2009, com pagamento de R$ 74.950,79, em 23/12/2009
	-
	61,63%
	72,84%
	Leonardo de Oliveira Brito

	25 (peça 145, p. 42-43) 
	11/4/2011
	69,57%
	72,84%
	Leonardo de Oliveira Brito

	26 (peça 145, p. 43-44) 
	28/4/2011
	69,66%
	72,84%
	Leonardo de Oliveira Brito

	27 (peça 145, p. 44-45) 
	28/4/2011
	69,66%
	72,84%
	Leonardo de Oliveira Brito

	28 (peça 145, p. 46-47) 
	8/2/2012
	83,24%
	94,72%
	Leonardo de Oliveira Brito

	29 (peça 145, p. 47-49) 
	20/3/2012
	87,15%
	94,72%
	Leonardo de Oliveira Brito

	30 (peça 145, p. 49-50) 
	15/5/2012
	87,15%
	94,72%
	Leonardo de Oliveira Brito

	31 (peça 145, p. 51-52) 
	9/9/2012
	87,15%
	94,72%
	Leonardo de Oliveira Brito

Em nota que acompanha a tabela acima transcrita, a unidade técnica esclarece que "a medição 31 classifica a obra como concluída, a despeito do percentual declarado [de 87,15%] (...) levando-nos a supor que se tratou de mero lapso do vistoriador". 
Os dois ex-prefeitos foram chamados em audiência em razão da mencionada irregularidade, mas não compareceram aos autos.
Considerando que, a despeito da inocorrência de prejuízo ao erário federal, os dois alcaides efetuaram pagamentos antecipados ao executor, trazendo descompasso entre as execuções física e financeira, o que caracteriza gestão financeira irregular, a SecexTCE propôs a aplicação da multa prevista no art. 58 da Lei 8.443/1992 a ambos os agentes, com julgamento pela irregularidade das suas contas.
O representante do MPTCU, em parecer transcrito no relatório, manifestou anuência ao desfecho proposto em relação ao primeiro prefeito, que, ao final do seu mandato, efetuou o pagamento de 38,88% do total do contrato, quando as obras ainda eram incipientes. Já em relação ao prefeito sucessor, apontou que não houve pagamentos até que a obra alcançasse um percentual de execução física acumulada compatível com o pagamento já realizado e que, daí em diante, os desembolsos geralmente se mantiveram em percentual pouco superior à evolução da execução física, o que pode ser explicado por simples não coincidência entre as datas das vistorias e do trabalho de confecção da planilha de medição.
Dessa forma, considerando a pequena diferença entre os andamentos físico e financeiro identificada na gestão de Leonardo de Oliveira Brito, propõe que suas contas sem julgadas regulares.
Acolho, na íntegra, as análises e conclusões do MPTCU.
Examino, de início, se a prescrição, matéria de ordem pública, impacta as responsabilidades apontadas neste processo. Relembro que o tema foi objeto de recente regulamentação por esta Corte, por meio da Resolução-TCU 344, de 11 de outubro de 2022.
Nos termos do art. 4º, inciso I, o prazo prescricional, neste caso, se conta a partir da data em que as contas deveriam ter sido prestadas, em 14/11/2012 (peça 9, p. 82) . O artigo 5º da mesma Resolução estabelece os marcos que interrompem a prescrição, entre os quais se incluem quaisquer atos inequívocos de apuração. Amoldam-se a esse conceito, entre inúmeros outros, os seguintes fatos registrados nos autos:
a) Parecer Técnico de Execução Física: 14/6/2013 (peça 9, p. 102) ;
b) Laudo de Supervisão: 6/12/2013 (peça 9, p. 122) ;
c) Parecer Conclusivo: 22/8/2016 (peça 10, p. 263) ;
d) Instauração da TCE: 6/12/2016 (peça 2, p. 1) ;
e) Instrução da unidade técnica do TCU: 23/2/2018 (peça 13) .
Finalmente, a decisão que arquivou o processo sem cancelamento de débito foi prolatada em 23/4/2020.
Dessa forma, concluo não ter ocorrido, em relação aos atos examinados neste processo, a prescrição da pretensão punitiva (art. 2º) , ainda que na modalidade intercorrente (art. 8º) .
Em relação à conduta do prefeito sucessor, Leonardo de Oliveira Brito, os elementos disponíveis nos autos permitem concluir que esse gestor somente autorizou a realização de novos pagamentos depois que a contratada realizou serviços suficientes para fazer frente ao montante recebido no início do contrato. Considero, em linha com o parecer do MPTCU, que as diferenças entre a evolução física e a execução financeira do contrato, depois desse momento, foram residuais. Ademais, o ex-prefeito conduziu o contrato até a conclusão da obra. Assim, cabe julgar suas contas regulares, com quitação plena.
Bastante distinta é a situação de Agrimar Barbosa da Silva. No dia 30/12/2008, véspera do fim de seu mandato, foi promovido um pagamento de R$ 393.213,33, equivalente a 38,88% do contrato, "sem apresentação de planilha de medição e sem consulta ao engenheiro fiscal" (peça 145, p. 6) .
O descompasso entre a execução física e financeira do contrato de obra pública, em desfavor da Administração, tem sido objeto de reprimenda do TCU em inúmeros processos. Consoante remansosa jurisprudência desta Corte, a antecipação de pagamento somente deve ser admitida em situações excepcionais, devidamente justificadas, ocasião em que deve ficar demonstrada a existência de interesse público, obedecidos os critérios e exceções expressamente previstos pela legislação que rege a matéria, quais sejam, existência de previsão no edital de licitação ou nos instrumentos formais de adjudicação direta e as indispensáveis cautelas e garantias. Nesse sentido o Plenário se manifestou, por exemplo, por meio dos Acórdãos 31/1994, 110/2001 e 3030/2010.
Não ignoro que há situações em que o pagamento antecipado se mostra uma medida não só vantajosa para a Administração, mas também, na prática, quase obrigatória. Alguns mercados da construção civil, especialmente os relacionados a equipamentos - como elevadores, escadas rolantes, sistemas de ar-condicionado, motores e geradores - trabalham, em regra, com a figura do pagamento antecipado para assegurar a produção sob encomenda, ainda que a entrega e instalação ocorram muito tempo depois. Trata-se de uma realidade não só de contratos administrativos, mas também de vínculos entre particulares.
Há circunstâncias, ademais, em que a realização do pagamento antes da entrega dos materiais e da execução dos serviços representa grande potencial de economia à Administração contratante, como, por exemplo, quando se afasta o risco cambial nos contratos em que há relevante parcela de bens importados.
Em situações dessa natureza, conforme mencionado, deve ficar demonstrada a existência de interesse público e o atendimento a dois critérios indispensáveis: prévia inclusão no edital e existência de garantias, tais como cartas-fiança ou seguros, que mitiguem os riscos à Administração.
No caso concreto, ante a inexistência desses pressupostos, reputo que a conduta do gestor caracterizou culpa grave, em razão da profunda inobservância do dever de cuidado, ou seja, erro grosseiro nos termos da Lei de Introdução às Normas do Direito Brasileiro, com as alterações decorrentes da Lei 13.655/2018.
A realização de um pagamento de quase 40% do valor total do contrato, ainda no início dos trabalhos, sem que houvesse a mínima comprovação quanto à execução física da obra, expôs o erário federal a elevado risco de prejuízo, caso a contratada não se desincumbisse da obrigação de realizar os serviços já liquidados. 
Dessa forma, sua conduta comporta elevado grau de reprovabilidade, razão pela qual, acompanhando os pareces da SecexTCE e do MPTCU, proponho julgar irregulares suas contas e aplicar-lhe a multa prevista no art. 58 da Lei 8.443/1992, a qual fixo em R$ 20.000,00. 
Ante o exposto, VOTO pela adoção da minuta de acórdão que submeto a este Colegiado.
TCU, Sala das Sessões, em 29 de novembro de 2022.
JORGE OLIVEIRA 
Relator